【裁判字號】    95,易,1001
【裁判日期】    950719
【裁判案由】    恐嚇等
【裁判全文】
臺灣臺中地方法院刑事判決              95年度易字第1001號
公  訴  人  臺灣臺中地方法院檢察署檢察官
被      告  丁○○
上列被告因傷害等案件，經檢察官提起公訴（95年度偵字第7243
號），本院判決如下：
    主  文
丁○○犯傷害罪，處拘役參拾日，如易科罰金，以銀元參佰元即
新台幣玖佰元折算壹日。
    事  實
一、丁○○於民國（下同）九十四年十一月十五日上午十一時許
    ，至臺中市○○路○段七九號二樓，參加臺中市資深公民福
    利協會之會議，因不滿參與會議之該協會常務理事丙○○發
    言冗長，先與丙○○發生口角衝突，迨散會後，行經丙○○
    之座位處，竟基於傷害人身體之犯意，出手欲抓丙○○之衣
    領，因丙○○以左手阻擋，丁○○即抓住丙○○之左手手腕
    並反制於後，致丙○○受有左手腕五Ｘ四公分瘀傷之傷害。
    嗣經其他參與會議之人員勸阻隔開二人後，丁○○復基於恐
    嚇之犯意，向丙○○恫嚇稱：「我在樓下等你，等你下來還
    要繼續打你」等語，以此加害身體之事恐嚇丙○○，致丙○○心生畏懼。
二、案經丙○○訴由臺灣臺中地方法院檢察署檢察官偵查起訴。
    理  由
一、訊據被告丁○○對於上揭時間地點，有參與上開會議，期間
    ，因丙○○發言冗長，確與丙○○有發生口角等事實固坦承
    不諱，然矢口否認有何前揭傷害及恐嚇之犯行，辯稱：當時
    伊均未碰觸丙○○，丙○○受傷並非伊所造成，亦無出言恐
    嚇丙○○等語。惟查：
（一）證人甲○○於本院審理時具結證稱：「開會當中，丙○○
      先生有意見，還有一些事情要報告、建議，在陳述的過程
      中，被告在大會中擔任理事，丙○○是常務理事，我本人
      是理事兼財務長，丙○○講到一半，被告就不耐煩，就阻
      擋告訴人繼續發言，告訴人就說他還沒有發言完，要繼續
      發言，告訴人認為這是他的發言時間，所以他要把他講的
      事實陳述完，告訴人跟被告表示要讓告訴人講完。不高興
      之後，被告為了阻止告訴人發言，被告就罵告訴人三字經
      『幹你娘』六、七遍，過了一會，告訴人想再發言，但是
      被告就繼續罵告訴人三字經，後來告訴人問被告為何要罵
      他三字經，但是被告回答說我就是要罵你，告訴人有表示
      要被告向他道歉，告訴人認為被告罵他罵得沒有道理，所
      以要求道歉。」、「有，之後這個會就無法開下去。本來
      我是跟告訴人坐在同一排，被告就是站起來罵人，後來會
      已經開不下去，告訴人就站起來想要離開，因為告訴人要
      離開的時候，要從桌子離開的時候，就是要經過被告附近
      ，結果兩個相遇的時候又發生衝突，我看到被告伸出手來
      要拉告訴人的衣領，告訴人有伸手要撥開被告的手，因為
      告訴人用手阻檔，所以被告沒有拉到告訴人的衣領，就拉
      告訴人阻擋的那隻手，而且把告訴人的手腕反制到背後，
      同時旁邊理事有幫他們解圍，有拉開他們，就是架開被告
      與告訴人，就是理事周春雄硬把他們兩個分開。」、「被
      告要離開之前，有說『我在樓下等你』的意思。」等語，
      互核與告訴人丙○○於警訊、檢察官偵查中及本院訊問時
      指述之情節均相符合；再佐以，證人林豊中亦具結證稱：
      被告先下樓後，伊有告知告訴人丙○○暫留在會場以免再
      發生衝突等語，則果被告未與告訴人發生肢體衝突，亦未
      告以如事實欄所述之恐嚇言詞，證人林豊中何須告知告訴
      人暫毋離開，此益證證人甲○○上述證詞為可採；另證人
      與被告丁○○並無怨隙，當無甘冒觸犯偽證重罪之危險，
      而為虛偽證詞，是證人甲○○上開證詞應值採信。
（二）證人林豊中、乙○○雖均具結證稱：並未見到被告與告訴
      人拉扯，亦未聽聞被告對告訴人為事實欄所載之恐嚇言詞
      云云，惟查，證人林豊中證稱：「那天我是主席，當時被
      告起來發言，但是告訴人起來阻止被告所講答非所問，告
      訴人說被告講話的樣子眼睛像狗睪丸．．．」等語，上開
      證詞與被告、告訴人所陳，係告訴人於會議中發言遭被告
      阻攔之情形，已有不符，證人林豊中對於案發當日發生之
      情形是否記憶無瑕，已有疑義？另證人乙○○證稱：「檢
      察官剛剛說，被告說要在樓下等告訴人等三十分鐘輸贏，
      但是被告都在樓上，根本就沒有這樣的事情」等語，惟公
      訴人於陳述起訴意旨時，並未陳稱被告要在樓下等告訴人
      『三十分鐘』等語，證人乙○○對於同一天所發生之事情
      ，即有誤認或記憶不清之情形發生，則其對於案發當天（
      即九十四年十一月十五日，證人於九十五年七月六日為證
      言，距離案發日已將近八個月）是否能記憶清晰，已有疑
      義。況就告訴人所指述二人衝突發生之情形，可知發生的
      時間甚短，即為在場之人所拉開，證人林豊中、乙○○極
      有可能並未見聞被告反制告訴人手腕並恐嚇的情形，從而
      ，證人二人之記憶既有上開瑕疵，且證人二人亦有可能未
      見聞被告與告訴人衝突之情，是上述二證人之證詞，顯均
      無足為被告有利之認定。
（三）此外，復有告訴人所提出之行政院衛生署臺中醫院驗傷診
      斷書一份附卷可憑。是綜據上述，被告上開所辯無非臨訟
      畏罪飾卸之詞，要無足採，事證已臻明確，被告犯行洵堪
      認定。
二、核被告所為，係犯刑法第二百七十七條第一項之傷害罪及同
    法第三百零五條之恐嚇罪。被告恐嚇之目的在於傷害被害人
    ，所犯上開二罪，有方法結果之牽連關係，應從一重之傷害
    罪論處。爰審酌被告犯罪之動機、目的、手段、品行尚佳，
    並無不良前科，此有台灣台中地方法院檢察署刑案資料查註
    紀錄表一份在卷可按、所生危害及犯罪後猶飾詞狡賴犯行，
    毫無悔意，且犯罪後迄今仍未與告訴人丙○○達成民事和解
    ，取得諒解，犯後態度不佳等一切情狀，量處如主文所示之
    刑，並諭知易科罰金之折算標準，以資懲儆。
三、新舊法比較部分：
（一）被告行為後，罰金罰鍰提高標準條例第二條業已刪除，而
      刑法第四十一條第一項前段關於易科罰金之折算標準已由
      舊法之銀元一百元、二百元、三百元修正為新台幣一千元
      、二千元、三千元，因屬科刑規範事項之變更，其折算標
      準為裁判時所應諭知，自有就新舊法規定比較之必要，經
      比較新舊法結果，以被告行為時之舊法較為有利於被告，
      是依刑法第二條第一項前段之規定，應適用被告行為時之
      舊法即依修正前刑法第四十一條第一項前段、修正前罰金
      罰鍰提高標準條例第二條之規定，諭知以銀元三百元即新
      台幣九百元折算一日為易科罰金之折算標準。
（二）被告行為後，刑法第三十三條第五款業於九十四年二月二
      日以華總一義字第０九四０００一四九０一號令修正公布
      ，並自九十五年七月一日起施行；修正後刑法第三十三條
      第五款規定「罰金：新臺幣一千元以上，以百元計算之。
      」，與修正前刑法第三十三條第五款規定「罰金：一元以
      上。」不同。比較新舊法結果，以舊法較有利於行為人，
      新法並無對被告較為有利之情形，故依刑法第二條第一項
      前段規定，本案關於刑法第二百七十七條第一項之法定刑
      罰金部分，自應適用行為時之法律即修正前刑法第三十三
      條第五款規定決定其罰金部分之法定刑。
（三）另被告行為後，九十四年一月七日修正公布之刑法，自九
      十五年七月一日施行，修正後之刑法刪除第五十五條關於
      牽連犯之規定。本件被告所犯上開傷害、恐嚇等罪具有牽
      連犯之關係，依修正前即行為時之規定，應從一重之傷害
      罪處斷；依修正後之刑法既已刪除牽連犯之規定，則所犯
      上述各罪應依數罪併罰之規定分論併罰。比較新舊法之規
      定，修正後之規定並非較有利於被告，依刑法第二條第一
      項之規定，應適用行為時之法律，即適用修正前刑法第五
      十五條牽連犯之規定，從一重之傷害罪處斷。
據上論斷，應依刑事訴訟法第二百九十九條第一項前段、刑法第
第二條第一項前段、第二百七十七條第一項、第三百零五條、修
正前刑法第五十五條、第四十一條第一項前段、罰金罰鍰提高標
準條例第一條前段、廢止前第二條，現行法規所定貨幣單位折算
新台幣條例第二條，判決如主文。
中    華    民    國    95    年    7     月    19    日
                  刑事第四庭    審判長法  官  張國忠
                                      法  官  陳思成
                                      法  官  滕治平
以上正本證明與原本無異。
如不服本判決，應於判決送達後十日內向本院提出上訴狀，上訴
於臺灣高等法院臺中分院(須附繕本)。
                                      書記官  郭佳雯
中    華    民    國    95    年    7     月    19    日
附錄論罪科刑實體法條文：
刑法第277條第1項（普通傷害罪）：
傷害人之身體或健康者，處 3 年以下有期徒刑、拘役或 1 千元
以下罰金。
（罰金部份業經提高10倍為1萬元）


司法院資訊處製作；財團法人民間司法改革基金會備份。
